【裁判字號】    98,台上,7919
【裁判日期】    981230
【裁判案由】    違反槍砲彈藥刀械管制條例
【裁判全文】
最高法院刑事判決            九十八年度台上字第七九一九號
上  訴  人  甲○○
            乙○○
上列上訴人等因違反槍砲彈藥刀械管制條例案件，不服台灣高等
法院台南分院中華民國九十六年十二月四日第二審判決（九十六
年度上訴字第一一四二號，起訴案號：台灣嘉義地方法院檢察署
九十六年度偵字第一三三九號），提起上訴，本院判決如下：
    主  文
原判決撤銷，發回台灣高等法院台南分院。
    理  由
本件原判決認定上訴人甲○○、乙○○均明知未經主管機關許可
，不得持有具殺傷力之手槍、子彈，因廖俊賢向甲○○借貸，經
甲○○要求須提供物品以為擔保，廖俊賢遂於民國九十六年一月
初某日，交付槍枝管制編號為0000000000號之仿BERE
TTA 廠M9型改造手槍及土造子彈五十顆予甲○○（其中二顆經鑑
定認不具殺傷力）；甲○○於收受後，即持該改造手槍及子彈前
往乙○○位於嘉義市○○路一○二號五樓之住處，央求乙○○共
同尋覓地點藏放，乙○○遂基於與甲○○共同持有槍、彈之犯意
聯絡，在甲○○提議下，與其同往嘉義縣民雄鄉頂崙村崙仔頂之
玄明宮，將該槍、彈藏放於玄明宮之香爐旁；九十六年一月中旬
某日，廖俊賢復將槍枝管制編號為0000000000號之仿
BERETTA 廠84型改造手槍及土造子彈四顆（經鑑定認均具殺傷力
）交予甲○○，甲○○隨即持上開槍、彈前往乙○○之前述住處
，於告知乙○○後，將上開槍、彈放置於乙○○住處一樓假日護
膚中心後方房間之電腦櫃中；間隔二、三日後，廖俊賢又將槍枝
管制編號為0000000000號之仿BERETTA 廠92FS型改造
手槍交予甲○○，惟廖俊賢嗣後藉故將該槍取回，並將該槍藏置
於嘉義縣中埔鄉吳鳳橋下。嗣於九十六年二月六日，為警循線查
獲，並於甲○○、乙○○之先後帶領下，在乙○○住處一樓起出
槍枝管制編號0000000000號之改造手槍以及土造子彈
四顆，並於玄明宮香爐旁起出槍枝管制編號為00000000
00號之改造手槍以及土造子彈五十顆；復因甲○○供稱槍枝管
制編號0000000000號之改造手槍已由廖俊賢取回，而
為警循線於廖俊賢帶領下，在嘉義縣中埔鄉吳鳳橋下，起出上開
改造手槍等情。因而維持第一審分別論處甲○○、乙○○共同未
經許可，持有可發射子彈具有殺傷力之改造手槍（甲○○三罪、
乙○○二罪）之罪刑，駁回甲○○、乙○○在第二審之上訴，固
非無見。
惟查：(一)、有罪之判決書，須將法院依職權認定之犯罪事實，詳
記於事實欄，然後於理由內逐一說明其憑以認定之證據，使事實
與理由兩相一致，始稱適法；倘若理由說明與事實記載或卷內證
據資料不相符合，即屬判決理由矛盾，按諸刑事訴訟法第三百七
十九條第十四款後段規定，其判決為當然違背法令。原判決事實
欄記載廖俊賢係分三次先後將扣案槍、彈交予甲○○，且於原判
決理由說明依憑廖俊賢於偵查之證詞（見原判決第三頁第二十八
行），為認定甲○○此三次犯行之證據，然廖俊賢於偵查另證稱
：「我在今年一月至二月向他借了一、二十萬元買車子，第一次
向他借十萬元沒有抵押物，第二次他向我要求東西抵押，我有朋
友說他有一批槍放在某處……，我們一起去找那批槍，就在中埔
鄉一座橋下縫隙找出三把槍，子彈五、六十顆，找到後我就把所
有的槍與子彈給甲○○抵押」、「我怕甲○○把槍拿走胡作非為
，所以找藉口把槍取回，再分三次把槍給他，之後又取回一把槍
」等語（見偵查卷第二十五頁），亦即依據廖俊賢前述所陳，係
一次交付三把槍予甲○○，取回後，又分三次交付槍、彈，足見
此部分理由說明及事實之記載與卷內資料不盡相符，難認適法。
(二)、有罪之判決書，對於被告有利之證據不採納者，應說明其理
由，為刑事訴訟法第三百十條第二款所明定。故有罪判決書對於
被告有利之證據，如不加以採納，必須說明其不予採納之理由，
否則即難謂無判決不備理由之違誤。甲○○於第一審九十六年四
月四日訊問時稱：「這三把槍是廖俊賢一次交給我的」等詞（見
第一審卷第十三頁），與前述廖俊賢於偵查之證詞相符，此有利
於甲○○之廖俊賢之證言，原判決未予採納，又未說明不予採納
之理由，有判決理由欠備之違法。(三)、甲○○於警詢稱；「是他
（廖俊賢）欠我錢，是他拿三把手槍放在我這邊抵押的，事後他
跟我說他有找到買主，先拿一把手槍回去賣，剩下的兩把手槍則
繼續放在我這邊抵押，他說賣掉後會還我錢，再將另外兩把手槍
拿回去」、「我一把手槍放在我朋友綽號『阿亮』的男子的住處
，嘉義市○○路一○二號，另外一把我與『阿亮』二人一同拿到
嘉義縣民雄鄉頂崙村崙仔頂的一間玄明宮廟宇金爐的後面牆壁的
夾縫藏放」等語（見嘉義縣警察局竹崎分局偵查卷宗第三頁），
如果無訛，則甲○○與乙○○共同藏放槍枝究係同一時間內所為
，抑或分次藏放，實情為何？即非無研求餘地，原審未進一步詳
查、說明，即論以數罪而為不利乙○○之認定，有調查未盡及判
決不備理由之違法。(四)、刑事訴訟法第二百零六條第一項規定：
鑑定之經過及其結果，應命鑑定人以言詞或書面報告。是鑑定報
告書之內容應包括鑑定經過及其結果，如鑑定報告書僅簡略記載
鑑定結果而未載明鑑定經過，既與法定記載要件不符，法院自應
命受囑託機關補正，必要時並得通知實施鑑定之人以言詞報告或
說明。如鑑定報告欠缺法定要件，自難認該報告具有證據之適格
，而有證據能力。原判決雖說明土造子彈五十顆，經採樣十六顆
試射，一顆雖可擊發，但不具動能，一顆無法擊發，其餘均可擊
發，認具殺傷力；另扣案土造子彈四顆，經採樣一顆試射，可擊
發，認具殺傷力，有內政部警政署刑事警察局九十六年三月五日
刑鑑字第○九六○○二四四二一號槍彈鑑定書在卷足稽，並說明
其餘未採樣試射之三十四顆、三顆子彈均認具殺傷力，而諭知沒
收（見原判決第八頁第三行至第六行），然查，卷附之內政部警
政署刑事警察局槍彈鑑定書，並未記載鑑定扣案子彈具有殺傷力
之經過，僅簡略記載「採樣試射，可擊發，認具殺傷力」等詞（
見偵查卷第五十八頁），就如何採樣（分類採樣方式、採樣之樣
本是否足以代表全部）、如何試射（以扣案槍枝試射或以自製發
射台試射，有無經過測速儀測速）、試射子彈之實際發射動能為
何等，且亦未記載未經過採樣試射之其餘子彈（分別為三十四顆
、三顆）是否具有殺傷力。又已經採樣試射之十四顆中，有一顆
為雖可擊發，惟發射動能不足，另一顆，無法擊發，均認為不具
殺傷力，則如何在取樣十四顆試射，結果為二顆無殺傷力之情形
下，即能推論未經過取樣試射之三十四顆，均有殺傷力？有無槍
、彈殺傷力鑑定領域以抽樣鑑定並統計推論之普遍原則可資援用
等，與槍、彈殺傷力鑑定證據證明力之重要關係事項，均未記載
。更且該鑑定書為公務員製作之文書，卻未依據刑事訴訟法第三
十九條之規定由製作之公務員簽名（僅以代號27表示），而以底
火為發射動力之子彈，其殺傷力鑑定，與其他科學鑑定程序相同
，均需經過初步鑑定與複驗確認鑑定，子彈殺傷力之初驗，係鑑
驗子彈是否具備彈頭、彈殼、發射火藥、底火等各項，複驗則為
實際試射，以測速儀測量彈頭發射動能，乃原審未先命鑑定機關
補正前述關於扣案子彈鑑定過程之瑕疵，逕以上開並未記載未經
採樣試射之其餘子彈是否具備殺傷力之鑑定結果，逕自認定為均
具有殺傷力，且為甲○○、乙○○之不利認定，難謂為允當。以
上或為上訴意旨所指摘，或為本院得依職權調查之事項，應認原
判決有撤銷發回更審之原因。
據上論結，應依刑事訴訟法第三百九十七條、第四百零一條，判
決如主文。
中    華    民    國  九十八  年   十二   月   三十   日
                      最高法院刑事第十三庭
                          審判長法官  賴  忠  星
                                法官  呂  丹  玉
                                法官  吳      燦
                                法官  施  俊  堯
                                法官  蔡  名  曜
      本件正本證明與原本無異
                                      書  記  官
中    華    民    國  九十九  年    一    月    四    日
                                                      K

司法院資訊處製作；財團法人民間司法改革基金會備份。
